【裁判字號】    89,上訴,160
【裁判日期】    890331
【裁判案由】    傷害致死
【裁判全文】
臺灣高等法院高雄分院刑事判決                    八十九年度上訴字第一六號
    上  訴  人  台灣屏東地方法院檢察署檢察官
    被      告  丙○○○
    選任辯護人  史雙全
右上訴人因被告傷害致死案件，不服臺灣屏東地方法院八十八年度訴字第四六號中
華民國八十八年十一月二十五日第一審判決（起訴案號：臺灣屏東地方法院檢察署八
十八年度偵字第四五三七號），提起上訴，本院判決如左：
      主  文
原判決撤銷。
丙○○○傷害人之身體，因而致人於死，處有期徒刑柒年貳月。
      事  實
一、丙○○○與楊宋敏係妯娌關係，平日相處不睦，民國（以下同）八十八年一月十
    二日十七時許，丙○○○在其耕作之屏東縣崁頂段第六九八、六九九號農地，因
    不滿楊宋敏未經其同意即借道該二塊農地至其自己所有之農地插秧，而與楊宋敏
    發生口角，丙○○○竟基於傷害之犯意，與楊宋敏互毆，雙方先於產業道路上拉
    扯後翻落於農田內，進而在該農田內互毆，因而使楊宋敏受有頭部外傷、鼻腔內
出血、左額部擦傷一處五甲分、右額部擦傷一處三甲分、左頰部瘀傷一處○、六
    甲分、左唇近法令紋處瘀傷一處一、八甲分乘○、四甲分、右頰部瘀傷一處三甲
    分乘二甲分、嘴唇外傷、上唇膜瘀傷三處分別為三甲分乘○、五甲分、一甲分乘
    ○、五甲分、○、五甲分乘○、五甲分、下唇粘膜瘀傷二處分別為一、五甲分乘
    一甲分、二甲分乘○、五甲分，頦部擦傷一處○、五甲分、背部有外傷痕跡、左
    肩胛部擦傷一處二甲分乘○、五甲分等傷害，事畢後丙○○○自行離去，楊宋敏
    則留坐原地，因有氣喘及心肌病變病史，且當日氣溫極低，又身著濕衣，導致呼
    吸困難，遂由丙○○○之女楊千葦將之送醫急救，於急救中因互毆所引起之急性
    心臟衰竭不治死亡。
二、案經楊宋敏之夫乙○○訴由臺灣屏東地方法院檢察署檢察官偵查起訴。
    理  由
一、訊據被告丙○○○固不諱言於前述時、地與被害人楊宋敏發生口角，繼而互毆，
    惟堅決否認有何傷害致死之犯行，辯稱：我僅與楊宋敏拉扯互毆，楊宋敏所受之
    傷均屬皮肉外傷，而其死亡原因係因有氣喘及心肌病變病史，所引起之急性心臟
    衰竭死亡，二者並無因果關係云云。惟查前揭事實，業據告訴人乙○○指訴綦詳
    ，並經目擊證人楊千葦、羅登福證述屬實，而被害人楊宋敏確因遭毆打，間接引
    發急性心臟衰竭死亡，亦經檢察官督同檢驗員、法醫相驗、解剖並鑑定死亡原因
    屬實，有台灣屏東地方法院檢察署驗斷書、相驗筆錄、解剖紀錄報告書、法務部
    法醫研究所解剖鑑定書在卷可證，而刑法第二百七十七條第二項前段之傷害致死
    罪，祇須傷害行為，與死亡之發生，具有因果聯絡之關係，即屬成立，並非以被
    害人因傷直接致死為限，本件被害人楊宋敏既因遭毆打，間接引發急性心臟衰竭
    死亡，已如前述，則被告之傷害行為與被害人之死亡，顯有因果關係之存在，被
    告自應負傷害致死罪責，其前述所辯，無非卸責之詞，不足採信，事證明確，被
    告之犯行洵堪認定。
二、核被告所為，係犯刑法第二百七十七條第二項前段之傷害致人於死罪。
三、原審予以論罪科刑，固非無見，惟查本件被害人楊宋敏係因遭毆打，間接引發急
    性心臟衰竭死亡，則被告之傷害行為與被害人之死亡，顯有因果關係之存在，被
    告自應負傷害致死罪責，原審僅論以普通傷害罪，尚有未合，甲訴人上訴意旨，
    執此指摘原判決不當，為有理由，自應由本院將原判決予以撤銷改判，審酌被告
    與被害人係妯娌關係，僅因農田糾紛口角而犯罪及尚未與告訴人達成和解等一切
    情形，量處有期徒刑七年二月。
據上論結，應依刑事訴訟法第三百六十九條第一項前段、第三百六十四條、第二百九
十九條第一項前段、刑法第二百七十七條第二項前段，判決如主文。
本案經檢察官陳新慶到庭執行職務。
中      華      民      國    八十九    年      三      月    三十一    日
                              臺灣高等法院高雄分院刑事第七庭
                                  審判長法官  王光照
                                        法官  黃仁松
                                        法官  黃憲文
右正本證明與原本無異。
如不服本判決，應於判決送達後十日內向本院提出上訴狀，其未述理由者並應於提
出上訴狀後十日內向本院補提理由書（應附繕本)。
                                      書記官  黃全忠
中    華    民    國     八十九     年       四       月       六       日
附錄：本判決論罪科刑法條：
刑法第二百七十七條第二項前段
傷害人之身體或健康者，處三年以下有期徒刑，拘役或一千元以下罰金。
                                                                        Ｆ


司法院資訊處製作；財團法人民間司法改革基金會備份。
